臺灣臺南地方法院臺南簡易庭民事判決
109年度南簡字第1545號
原      告  張育維  

訴訟代理人  陳姞嫺  
被      告  中華開發公司資產管理股份有限公司

法定代理人  李天送  
訴訟代理人  李宗春  
被      告  京城商業銀行股份有限公司

法定代理人  戴誠志  
訴訟代理人  季佩芃律師
上列當事人間債務人異議之訴事件，經本院於民國110年1月27日
言詞辯論終結，判決如下：
    主    文
原告之訴駁回。
訴訟費用由原告負擔。
    事實及理由
一、原告主張：被告中華開發資產管理股份有限公司（下稱中華
    開發公司，原名稱為中華成長四資產管理股份有限公司）前
    執本院93年度執字第1443號債權憑證為執行名義，主張其對
    原告有新臺幣（下同）21,321,277元本息債權，聲請對原告
    為強制執行，經本院以107年度司執字第67499號強制執行事
    件（下稱系爭強制執行事件）受理在案，並於民國107年7月
    27日核發扣押命令，禁止原告在第三人月有鑫國際有限公司
    （下稱月有鑫公司）之出資額為移轉或其他處分，並禁止月
    有鑫公司就原告之出資額為移轉、變更章程或其他處分；嗣
    被告京城商業銀行股份有限公司（下稱京城銀行）亦執本院
    100年度司執字第109125號債權憑證為執行名義，主張其對
    原告有70,000元本息之債權，聲請對原告強制執行，經本院
    以109年度司執字第920號返還借款強制執行事件受理後，於
    109年1月3日併入系爭強制執行事件辦理。惟中華開發公司
    之債權憑證係於95年5月29日核發，京城銀行之債權憑證係
    於100年11月30日核發，其等皆未依最高法院89年度台上字
    第1623號之意旨，每五年換發一次，是其等債權請求權時效
    均業已消滅，且被告二人之債權皆已超過15年，其等怠於追
    訴，依法不得再向原告為請求。系爭執行程序雖已終結，然
    原告係於終結前即已提起本件訴訟，應認符合法律規定而有
    訴之利益。為此，爰依強制執行法第14條第2項規定提起本
    訴。並聲明：系爭強制執行事件於107年7月27日所為之強制
    執行命令應予撤銷。　
二、被告方面：
  ㈠中華開發公司略以：伊所執之債權憑證換發日期為95年5月29
    日，先後於95年、96年、102年、103年、107年均有聲請執
    行以中斷時效，本件並未罹於時效，且原始執行名義為本院
    92年度重訴字第216號民事確定判決，並無原告所稱無確定
    判決同一效力之情形；又本件執行程序已經終結，本件訴訟
    並無訴之利益等語，以為置辯。並聲明：原告之訴駁回。
  ㈡京城銀行則以：訴外人翔企貿易股份有限公司（下稱翔企公
    司）於89年間向京城銀行借款，原告為該筆借款之連帶保證
    人，因翔企公司未將借款完全清償，京城銀行遂聲請向翔企
    公司及其連帶保證人核發支付命令，並聲請執行，經本院94
    年度執字第25273號強制執行事件執行受償5,651元，因未全
    部受償，故核發94年度執當字第25273號債權憑證，後又執
    行無果，復換發100年度司執速字第109125號債權憑證。本
    件係京城銀行執100年11月30日所核發之100年度司執速字第
    109125號債權憑證為執行名義，聲請對原告強制執行，經法
    院以109年度司執清字第920號受理在案，因執行標的相同，
    遂於109年1月3日併入系爭強制執行事件。京城銀行所執執
    行名義為與確定判決有同一效力之支付命令，翔企公司與原
    告之欠款事實明確，原告之主張，與強制執行法第14條規定
    得提起債務人異議之訴之要件不符合，且系爭強制執行程序
    已經終結，本件訴訟並無訴之利益等語，以為置辯。並聲明
    ：原告之訴駁回。
三、得心證之理由：
　㈠被告二人之債權請求權並未罹於時效，原告以被告二人之債
    權請求權時效均已消滅為由，提起本件債務人之訴，為無理
    由：
　　⒈按執行名義成立後，如有消滅或妨礙債權人請求之事由發
      生，債務人得於強制執行程序終結前，向執行法院對債權
      人提起異議之訴；執行名義無確定判決同一之效力者，於
      執行名義成立前，如有債權不成立或消滅或妨礙債權人請
      求之事由發生，債務人亦得於強制執行程序終結前提起異
      議之訴，強制執行法第14條第1項前段、第2項分別定有明
      文。次按請求權，因十五年間不行使而消滅；消滅時效，
      因起訴而中斷；開始執行行為或聲請強制執行，與起訴有
      同一效力；時效中斷者，自中斷之事由終止時，重行起算
      。因起訴而中斷之時效，自受確定判決，或因其他方法訴
      訟終結時，重行起算。經確定判決或其他與確定判決有同
      一效力之執行名義所確定之請求權，其原有消滅時效期間
      不滿五年者，因中斷而重行起算之時效期間為五年，民法
      第125 條、第126條、第129條第1項第3款、第2項第5款、
      第137 條分別定有明文。又按債務人對於支付命令未於法
      定期間提出異議者，支付命令與確定判決有同一之效力，
      104年7月3日修正施行前民事訴訟法第521條第1項亦有規
      定。
　　⒉經查，京城銀行係執本院100年度司執字第109125號債權憑
      證為執行名義，而該債權憑證之原始執行名義為本院95年
      12月4日核發之94年度執當字第25273號債權憑證，而其原
      始執行名義則為先前所核發之支付命令，有本院債權憑證
      可稽（本院卷第77-83頁），依104年7月3日修正施行前民
      事訴訟法第521條第1項規定，該支付命令與確定判決有同
      一之效力，是京城銀行所執執行名義係與確定判決有同一
      效力；至中華開發公司所執本院93年度執當字第1443號債
      權憑證，該債權憑證之原始執行名義為本院92年度重訴字
      第216號民事確定判決，則經本院調取系爭強制執行事件
      卷宗核閱無訛。
　　⒊次查，中華開發公司所執債權憑證係本院於95年5月29日所
      核發之93年度執字第1443號債權憑證，中華開發公司嗣後
      分別聲請執行，並於97年4月28日、102年10月8日、102年
      12月30日、103年3月26日、107年5月30日執行完畢等情，
      業經本院調取系爭強制執行事件卷宗核閱無訛；至京城銀
      行所執債權憑證則係本院於95年12月4日所核發94年度執
      當字第25273號債權憑證，嗣因另案執行無結果，於100年
      11月間換發債權憑證，其後又分別於101年1月9日、102年
      3月5日、105年9月21日、108年12月27日聲請強制執行，
      有債權憑證等件在卷可稽（本院卷第77-83頁）。經核被
      告二人所執對原告執行名義請求權均為借貸債務之連帶保
      證人之債權，其請求權時效均為15年，並非消滅時效期間
      不滿5年之情形，且被告二人均有接續聲請強制執行，並
      無請求權罹於時效之情形，應可認定。
　　⒋至原告主張被告二人皆未依最高法院89年度台上字第1623
      號之意旨，每五年換發一次債權憑證，是其等債權請求權
      時效均業已消滅，且被告二人之債權皆已超過15年，其等
      怠於追訴，依法不得再向原告為請求云云，惟本件原告所
      負擔之債務係借款之連帶保證人債務，非票據債務，與最
      高法院89年度台上字第1623號判決之情形不同，原告援引
      該號判決為本件主張，尚屬無據；且聲請強制執行，即可
      中斷時效，至執行法院在原債權憑證上註記執行情形並蓋
      戳章，而未另行換發新的債權憑證，仍生中斷時效之效力
      。原告稱應每五年換發一次新的債權憑證云云，應屬誤會
      。
　　⒌依上所述，原告以被告二人之債權請求權時效均已消滅為
      由，提起本件債務人之訴，惟本件被告二人對原告之請求
      權時效均為15年，且被告二人均有接續聲請強制執行，並
      無請求權罹於時效之情形，是原告以被告二人之債權請求
      權時效均已消滅為由，提起本件債務人之訴，為無理由，
      應予駁回。
　㈡原告提起本件債務人異議之訴，請求撤銷系爭強制執行程序
    於107年7月27日所為之強制執行命令，亦屬無據：
  　查系爭強制執行程序於本件言詞辯論終結前業已終結，為兩
    造所不爭執（本院卷第154-157頁），且有系爭強制執行事
    件卷宗可稽，依照強制執行法第14條第1項前段規定，原告
    於本件執行程序終結後，即無從再訴請撤銷強制執行程序。
    至原告雖主張其係於執行程序終結前即已提起本件訴訟，應
    認符合法律規定而有訴之利益云云；惟查，系爭執行程序既
    已終結，原告對於被告提起本件債務人異議之訴，已因執行
    程序終結而無從排除，顯無訴訟實益，是原告此部分之主張
    ，自無可採。從而，原告提起本件債務人異議之訴，請求撤
    銷系爭強制執行程序，因執行程序終結而無從排除，已無訴
    訟實益，亦應駁回原告之訴。
四、綜上所述，原告以被告之債權請求權時效均已消滅為由，提
    起本件債務人之訴，為無理由，且本院107年7月27日所為之
    強制執行命令業經執行終結，原告自無從訴請撤銷該部分強
    制執行程序，是原告提起本件債務人異議之訴，請求撤銷系
    爭強制執行事件於107年7月27日所為之強制執行命令，為無
    理由，應予駁回。
五、本件為判決基礎之事證已臻明確，兩造其餘攻擊防禦方法及
    舉證，核與判決結果無影響，爰不另一一論述。
六、訴訟費用負擔之依據：民事訴訟法第78條。
中　　華　　民　　國　　110 　年　　2 　　月　　5 　　日
                    臺南簡易庭  法  官  張家瑛
以上正本係照原本作成。
如不服本判決，應於送達後20日內向本庭（台南市○○路0段000
號）提出上訴狀（須按他造當事人人數附繕本）。
如委任律師提起上訴者，應一併繳納上訴審裁判費。 
中　　華　　民　　國　　110 　年　　2 　　月　　5 　　日
                                書記官  陳雅婷